【裁判字號】    89,訴,118
【裁判日期】    891020
【裁判案由】    電信法
【裁判全文】
臺灣板橋地方法院刑事判決                          八十九年度訴字第一一八號
    公  訴  人  臺灣板橋地方法院檢察署檢察官
    被      告  乙○○
右列被告因電信法案件，經檢察官提起公訴（八十八年度偵字第一二八三○號），本
院判決如左：
    主  文
乙○○連續行使偽造私文書，足以生損害於他人，處有期徒刑參月，緩刑貳年，緩刑
期內付保護管束。ＮＥＣ牌行動電話（其內積體電路燒錄有門號000000000
之序號及內碼）壹具沒收。
    事  實
一、乙○○於民國八十七年八月間，明知某不詳年籍之人所交付之ＮＥＣ牌行動電話
    乙具，其內含之積體電路業經不詳之人擅自複製黃其村所使用00000000
    0號行動電話之序號及內碼於其內，該複製於積體電路上之序號及內碼，為依習
    慣供中華電信股份有限公司（下簡稱為中華電信公司）電腦網路交換控制中心查
    核使用者身份用意證明之電磁紀錄，竟意圖為自己不法之利益及供行使用之概括
    犯意，於八十七年八月間某日在不詳地點向不詳之人收受該盜拷之行動電話後，
    即自同年月二日起至同月三十一日止，在台北縣境內多次撥打00000000
    00號及000000000號予汪順益等人，而連續以此無線方式，盜用他人
    電信設備通信，兼行使前開偽造之私文書多次，以獲取免付通話費用之利益，足
    生損害於中華電信公司就電信管理之正確性及黃其村。嗣經黃其村發覺其電話費
    用有異，向中華電信公司申告，始為警循線查獲。
二、案經交通部電信總局移送台灣板橋地方法院檢察署檢察官偵查起訴。
    理  由
一、訊之被告乙○○固不否認於右揭時地使用上開盜拷之行動電話，惟矢口否認有盜
    用之犯意，辯以該行動電話係因「甲○○」積欠其新臺幣（下同）十多萬之債務
    ，乃以之作為抵押，待清償時再交還，伊並不知該行動電話係盜拷自他人之行動
    電話云云，並提出「甲○○」之名片及借款時所交付之支票三紙及退票理由單乙
    紙為證。經查：被告無法說明「甲○○」之正確年籍資料，僅知是彰化縣鹿港人
    ，經本院依職權向彰化縣警察局函調其轄區內名為「甲○○」之人之口卡資料及
    內政部刑事警察局刑案電腦影像資料供其指認，亦稱非交付行動電話之人；又本
    院依被告所提出之三張支票所示及依職權向華南商業銀行中山分行、聯邦商業銀
    行函詢所得人之資料，分別傳訊發票人丁○○、丙○○及登風國際實業有限公司
    負責人戊○○多次，惟彼三人均未到庭，致本院無從傳喚該「甲○○」到庭作證
    。惟000000000號行動電話係黃其村向中華電信公司所申請租用，因該
    電話帳單內有非其所撥打電話之紀錄，乃向中華電信公司申告被盜打之事實，有
    行動電話客戶話費申告單乙份、行動電話被盜用申報書乙份附卷可稽，而被告在
    遭查獲後並自行在該號行動電話之帳單上勾認其所撥打之通話紀錄，此亦有八十
    七年九月通話明細清單（所列載係八十七年八月一日至同年月三十一日之通話紀
    錄）在卷足憑，核均屬黃其村先前所申告非其撥打之部分，足徵被告所使用由「
    甲○○」所交付之行動電話確係不詳之人所盜拷，而非黃其村平日所持用之電話
    。又被告無法說明「甲○○」之年籍資料，就本院所查得之口卡及影像資料亦無
    法指認即為該人，已如前述，則是否真有「甲○○」其人，尚非毫無可疑；且被
    告在本院審理中先稱：「（行動電話可否正常使用？）可以打，但是不能接。」
    ，惟嗣又供陳：「（問：如何知道電話是盜拷？）有時接到有人打電話進來‧‧
    ‧」（參本院八十九年二月十六日、四月七日訊問筆錄），就該行動電話能否接
    聽乙節，前後所述顯互有矛盾出入之處；又被告在警訊中稱該行動電話已交還「
    甲○○」（參偵查卷第三頁），然在本院審理中則均稱電話已於八十七年間遺失
    （參本院八十九年二月十六日、四月七日訊問筆錄），所述亦不相符；而「甲○
    ○」交付予被告時並未告知被告該行動電話之電話號碼，此經被告自承在卷（參
    本院八十九年二月十六日訊問筆錄），惟將行動電話交給他人使用卻未告以電話
    號碼，實與常情有違；且被告自陳僅認識「甲○○」約半年（參本院八十九年四
    月七日訊問筆錄），且又不知該人之年籍資料，顯見交情非深，雖有支票為擔保
    ，惟支票來源未經徵信，一般人應不致全然放心可資為確實有效之擔保而冒然貸
    予十多萬之款項，是被告所言實與常情有所出入。綜上所述，被告所辯既有諸有
    瑕疵可疑之處，難認屬實，自不足採信。另被告雖持用盜拷之行動電話，惟全案
    並無任何積極事證足認該行動電話積體電路內所燒錄之序號及內碼係由被告所複
    製，依罪疑唯輕原則，尚難認被告有擅為燒錄複製序號及內碼之犯行，而僅能認
    定係不詳之人所為再交付予被告使用。此外，復有00000000、0000
    0000號市內電話之用戶資料、國內長途通話明細清單，及曾以上開二號市內
    電話撥打被告所有000000000號呼叫器之汪順益在警訊中之供述可資憑
    佐，本件事證明確，被告犯行洵堪認定。
二、按被告自不詳之人所收受之ＮＥＣ牌行動電話，係擅自盜拷他人申請使用之行動
    電話，即該電話係不詳人氏拷貝他人行動電話之序號及內碼於行動電話之積體電
    路，該複製於積體電路上之序號及內碼，為依習慣供中華電信公司電腦網路交換
    控制中心查核使用者身份用意證明之電磁紀錄，乃藉機器或電腦之處理所顯示之
    聲音、影像或符號，足以為表示其用意之證明，表示廠商之產品及對電信局要求
    提供通話服務之證明，而屬刑法第二百二十條第二項之準私文書。核被告所為，
    係犯刑法第二百十六條、第二百十條之行使偽造準私文書罪及電信法第五十六條
    第一項意圖為自己不法之利益，以無線方式盜用他人電信設備通信罪。又被告行
    為後電信法第五十六條已於八十八年十一月三日修正公布（於十一月六日施行）
    ，修正前即行為時之刑度為「五年以下有期徒刑、拘役或科或併科新臺幣十五萬
    元以下罰金」，修正後即裁判時之刑度為「五年以下有期徒刑，得併科新臺幣一
    百五十萬元以下罰金。」，是比較新舊法之規定，以修正前即行為時之規定對被
    告較有利，依刑法第二條第一項但書之規定，有關被告所犯電信法第五十六條第
    一項之部分，自應適用修正前即行為時之規定，公訴人起訴法條雖僅載為電信法
    第五十六條第一項，未表明係修正前之規定，惟其起訴書附錄法條所示為修正前
    電信法第五十六條第一項之內容，是公訴人亦係以修正前電信法第五十六條第一
    項為其起訴法條，自無庸變更；惟公訴人漏未引用刑法第二百二十條、第二百十
    六條、第二百十條行使偽造準私文書罪，此部分起訴法條自應予以補充而變更之
    。又修正前電信法第五十六條第一項處罰詐得免繳電信通信費用之不法利益規定
    ，乃刑法詐欺得利罪之特別法，依特別法優於普通法之原則，自毋庸再論以刑法
    詐欺得利罪。被告先後多次以無線方式盜用他人電信設備通信及行使偽造私文書
    之行為，時間緊接，方法相同，所犯係犯罪構成要件相同之罪名，顯皆係基於概
    括犯意反覆為之，應各依連續犯規定論以一罪。被告撥打該行動電話，犯有上開
    刑法第二百十六條、第二百十條之行使偽造私文書罪、修正前電信法第五十六條
    第一項意圖為自己不法之利益，以無線方式盜用他人電信設備通信二罪間，乃一
    行為觸犯二罪名，為想像競合犯，應從一重之刑法第二百十六條、第二百十條之
    行使偽造私文書罪處斷。又被告所犯行使偽造私文書罪部分，雖未據公訴人起訴
    ，然本院認此部分與上開公訴人起訴之項以無線方式盜用他人電信設備通信罪有
    想像競合犯之關係，為裁判上一罪，基於審判不可分原則，應併予審判。爰審酌
    被告前有賭博、違反麻醉藥品等前科，素行非佳、犯罪之手段、使用盜拷行動電
    話之時間非長，嗣承認其使用該電話之事實，並補繳其費用，此有電信費收據在
    卷可稽，犯後態度尚稱良好等一切情狀，量處如主文所示之刑，以資懲儆。又被
    告前於七十六年間因賭博案件，經本院以七十六年度易字第一八四八號判處有期
    徒刑七月確定，於七十七年四月二十二日執行完畢，其於執行完畢後五年以內未
    曾受有期徒刑以上刑之宣告，有臺灣高等法院檢察署刑案紀錄簡覆表在卷可按，
    因一時失慮，偶罹刑典，經此偵審程序及罪刑之宣告後，應知警惕而無再犯之虞
    ，本院因認暫不執行其刑為當，予以宣告緩刑二年，用啟自新，惟為確實使被告
    有正確之法律觀念並提供必要之協助及督促，且依其所犯情節認有加以追蹤觀護
    之必要，亦併依刑法第九十三條第一項之規定，宣告緩刑期內付保護管束，俾由
    地方法院檢察署之觀護人予以適當之督促，並發揮附條件緩刑制度之立意及避免
    短期自由刑執行所肇致之弊端，以觀後效。至盜拷之ＮＥＣ牌行動電話一具，為
    被告犯電信法第五十六條第一項之罪所用之電信器材，已據其供明在卷，該行動
    電話雖未扣案，且被告雖供稱該行動電話業於八十七年十一月間被偷，惟並無證
    據證明該行動電話業已滅失，是被告所持用之ＮＥＣ牌行動電話一具，應依電信
    法第六十條之規定併予宣告沒收。
據上論斷，應依刑事訴訟法第二百九十九條第一項前段、第三百條，八十八年十一月
三日修正前電信法第五十六條第一項、第六十條，刑法第十一條前段、第五十六條、
第二百二十條第二項、第二百十六條、第二百十條、第五十五條、第二條第一項但書
、第七十四條第二款、第九十三條第一項，判決如主文。
本案經檢察官郭緯中到庭執行職務。
中      華      民      國      八十九      年      十    月    二十    日
                                  臺灣板橋地方法院刑事第二庭
                                          法  官  楊  博  欽
右正本證明與原本無異。
如不服本判決，應於判決送達後十日內，向本院提出上訴狀。
                                          書記官  韓  毓  寧
中      華      民      國      八十九      年      十    月    二十    日
附錄本案論罪科刑法條全文：
中華民國刑法
第二百一十條
偽造、變造私文書，足以生損害於公眾或他人者，處五年以下有期徒刑。
第二百一十六條
行使第二百十條至第二百十五條之文書者，依偽造、變造文書或登載不實
事項或使登載不實事項之規定處斷。
第二百二十條
在紙上或物品上之文字、符號、圖畫、照像，依習慣或特約，足以為表示
其用意之證明者，關於本章及本章以外各罪，以文書論。
錄音、錄影或電磁紀錄，藉機器或電腦之處理所顯示之聲音、影像或符號
，足以為表示其用意之證明者，亦同。
稱電磁紀錄，指以電子、磁性或其他無法以人之知覺直接認識之方式所製
成之紀錄，而供電腦處理之用者。
八十八年十一月三日修正前電信法第五十六條
意圖為自己或第三人不法之利益，以有線、無線或其他電磁方式，盜接或盜用他人電
信設備通信者，處五年以下有期徒刑、拘役或科併科新台幣十五萬元以下罰金。
製造或變造電信器材，供自己或他人盜接或盜用他人電信設備通信者，亦同。


司法院資訊處製作；財團法人民間司法改革基金會備份。
